【裁判字號】    99,交抗,600
【裁判日期】    991130
【裁判案由】    聲明異議
【裁判全文】
臺灣高等法院高雄分院刑事裁定         99年度交抗字第600號
抗  告  人
即受處分人  楊鴻誠
上列抗告人因違反道路交通處罰條例聲明異議案件，不服臺灣高
雄地方法院中華民國99年11月8 日裁定（99年度交聲字第2754號
），提起抗告，本院裁定如下：
    主  文
抗告駁回。
    理  由
一、本件抗告意旨略以：（一）人民有收受合法送達程序之權益
    乃憲法保障人民於訴訟上之目的（大法官釋字第667 號、第
    663 號解釋可資參照），又以已寄存於郵政機關之公文書，
    並以資為送達效力之所及，無視於抗告人即受處分人（下稱
    受處分人）之權益有不能行使之虞，顯無道理。（二）國家
    行政機關做出對外發生效果之決定，並做出公文書，原則上
    應向受送達人本人為送達；惟如不能依相關規定送達者，得
    將文書寄存於送達地之自治或警察機關、郵政機關，並作送
    達通知書2 份，1 份黏貼於應受送達人住居所、事務所或營
    業所門首，另1 份交由鄰居或置於應受送達人之信箱或其他
    適當之處所，以為寄存送達。且寄存之文書自寄存之日起，
    寄存機關應保存3 個月（行政訴訟法第73條規定參照）。上
    述寄存期間超過法定異議期間，此舉侵害受處分人受有正當
    程序保障之異議權，抗告異議權何有保障之餘地。端此，懇
    請鈞院廢棄原裁定，以彰人民受憲法保障之權云云。
二、按受處分人不服道路交通管理處罰條例第8 條所定主管機關
    所為之處罰，得於接到裁決書之翌日起20日內，向管轄地方
    法院聲明異議；又聲明異議，應以司法狀紙敘述異議之理由
    ，提出於原處分機關為之，原處分機關應於接受異議書狀後
    5 日內，將該案卷宗及有關證物，送交該管地方法院或其分
    院交通法庭，道路交通管理處罰條例第87條第1 項、道路交
    通案件處理辦法第13條分別定有明文。次按交通法庭認聲明
    異議不合法律上之程式，且其不合法律上之程式無從補正者
    ，應以裁定駁回之，道路交通案件處理辦法第18條前段亦有
    明文。又處理違反道路交通管理事件，有關文書送達之程序
    ，依行政程序法之規定，違反道路交通管理事件統一裁罰基
    準及處理細則第5 條亦有明文。而行政程序法第74條第1 項
    、第2 項規定：「送達，不能依前2 條（即行政程序法第72
    條之普通送達、第73條之補充送達及留置送達）規定為之者
    ，得將文書寄存送達地之地方自治或警察機關，並作送達通
    知書2 份，1 份黏貼於應受送達人住居所、事務所、營業所
    或其就業處所門首，另1 份交由鄰居轉交或置於該送達處所
    信箱或其他適當位置，以為送達。前項情形，由郵政機關為
    送達者，得將文書寄存於送達地之郵政機關。」又行政機關
    依行政程序法而為文書之送達，專依該法律之規定，且該法
    並無準用民事訴訟法或刑事訴訟法關於寄存送達自寄存之日
    起10日生效規定之規定，是文書合法寄存送達後，當自寄存
    之日起即時生效（臺灣高等法院暨所屬法院97年度法律座談
    會刑事類提案第42號及第43號、最高行政法院95年度裁字第
    634 號裁定、臺灣高雄高等行政法院94年度訴字第720 號裁
    定、法務部93年4 月13日法律字第0930014628號釋示可資參
    照）。
三、經查：
 （一）本件受處分人楊鴻誠因有駕駛汽車經測試檢定酒精濃度
       超過規定標準之交通違規行為，經高雄市政府交通局於
       99年5 月17日以高市交裁字第裁32-BO0000000號違反道
       路交通管理事件裁決書予以裁罰，該裁決書經送達受處
       分人設於「高雄縣鳳山市○○里○○○路576 巷12號7樓
       」住所，因郵務人員未獲會晤受處分人，亦無受領文書
       之同居人、受僱人或應送達處所之接收郵件人員而無法
       送達，乃以「寄存送達」方式，於99年5 月28日將裁定
       書寄存於當地之鳳山郵局（第28支局）以為送達等情，
       有高雄市政府交通局送達證書1 紙在卷可佐。依前揭規
       定，該交通事件裁決書送達應於寄存日之當日即99年5
       月28日發生送達之效力。因而，本件至遲應於99年6 月
       17日（含當日，星期四，非例假日）前聲明異議。惟受
       處分人遲至3 個月後之99年10月7 日始具狀向高雄市政
       府交通局聲明異議，此有聲明異議狀上之收文章可稽。
       是受處分人聲明異議顯已逾20日之法定不變期間，且屬
       不得補正，參照前揭法律規定，本件受處分人聲明異議
       於法自有未合。
 （二）至於上述行政程序法第74條（或受處分人所引行政訴訟
       法第73條）有關寄存送達相關規定及其效力，是否如受
       處分人所稱與憲法保障人民之正當程序有違，有無修法
       之必要，應係另一問題，與本件之認定應尚無影響。
四、原審綜據上情，以受處分人之聲明異議不合法，為駁回之裁
    定，並無不當。抗告意旨仍執前詞指摘原裁定不當，為無理
    由，應予駁回。
據上論斷，應依道路交通案件處理辦法第26條、刑事訴訟法第
412條 ，裁定如主文。
中    華    民    國    99    年    11    月    30    日
                  刑事第十一庭  審判長法  官 翁慶珍
                                      法  官 孫啟強
                                      法  官 石家禎
以上正本證明與原本無異。
不得再抗告。
中    華    民    國    99    年    11    月    30    日
                                      書記官 齊椿華

司法院資訊處製作；財團法人民間司法改革基金會備份。
